【裁判字號】    99,易,185
【裁判日期】    990331
【裁判案由】    詐欺
【裁判全文】
臺灣臺北地方法院刑事判決               99年度易字第185號
公  訴  人  臺灣臺北地方法院檢察署檢察官
被      告  丙○○
上列被告因詐欺案件，經檢察官提起公訴（98年度偵緝字第2820
號）及移送併辦（臺灣板橋地方法院檢察署99年度偵緝字第129
號、第130 號），被告於準備程序中就被訴事實為有罪之陳述，
經本院告知簡式審判程序意旨，並聽取公訴人及被告之意見後，
本院合議庭裁定由受命法官獨任依簡式審判程序審理，判決如下
：
    主  文
丙○○幫助意圖為自己不法之所有，以詐術使人將本人之物交付
，處拘役伍拾日，如易科罰金，以新臺幣壹仟元折算壹日。
    事  實
一、丙○○於預見將自己申辦金融帳戶之存摺、金融卡及密碼出
    租予姓名年籍不詳之成年人，有可能遭該不法份子藉此作為
    犯罪之工具，利用上開帳戶將犯罪所得之款項匯進提出，而
    規避檢警機關之查緝，以遂行詐欺取財之目的，惟因貪圖小
    利，竟以縱有人持其金融帳戶作為詐欺取財之犯罪工具，亦
    不違背其本意之幫助詐欺取財未必故意，於民國97年8 月29
    日至31日間某日，在臺北市西門町某處將其於97年8 月29日
    申請之華南商業銀行福和分行帳號000000000000號帳戶及於
    96年6 月26日申請之萬泰商業銀行000000000000號帳戶之存
    摺、提款卡及密碼以每月租金新臺幣（下同）2,000 元之代
    價出租予真實姓名年籍不詳綽號「小凱」之成年男子，而容
    任「小凱」暨所屬之不法集團使用。嗣「小凱」取得上開帳
    戶之存摺、金融卡、密碼後，即夥同其他不法份子共同基於
    意圖為自己不法所有之犯意聯絡，而為下列行為：
  (一)於97年8 月30日在奇摩交友網站佯稱為女子，如要見面需匯
    款25,000元云云，使甲○不疑有詐而陷於錯誤，先匯6,000
    元至對方指定之不詳帳戶後，對方卻避不見面，繼而於97年
    8 月31日再由自稱「龍哥」之男子以電話佯稱需由甲○持金
    融卡前往附近之自動提款機依指示操作即可退回款項，致甲
    ○誤信為真而陷於錯誤，旋依指示至位在臺北市○○○路○
    段上之臺灣中小企業銀行自動提款機將20,000元轉帳至丙○
    ○上開華南商業銀行福和分行帳戶內，嗣該女子仍未與甲○
    見面，甲○亦察覺自己帳戶內之金額短少，始知受騙，而報
    警查知上情。
  (二)於97年9 月1 日由一名男子自稱為乙○○胞弟廖銘鴻之班長
    ，撥打電話向乙○○佯稱廖銘鴻打傷人需金錢和解，及由另
    名男子撥打電話向乙○○自稱為傷者家屬要求金錢賠償云云
    ，致乙○○誤信為真而陷於錯誤，遂依指示於同日至彰化縣
    和美鎮○○路○ 段346 號華南銀行和美分行匯款116,700 元
    至丙○○上開萬泰商業銀行忠孝分行帳戶內，嗣向廖銘鴻求
    證並無此事後，始知受騙，而報警查知上情。
二、案經甲○訴由臺北市政府警察局南港分局報請臺灣士林地方
    法院呈請臺灣高等法院檢察署檢察長令轉臺灣臺北地方法院
    檢察署檢察官偵查起訴及乙○○訴由臺北市政府警察局大安
    分局報請臺灣臺北地方法院檢察署呈請臺灣高等法院檢察署
    檢察長令轉臺灣板橋地方法院檢察署檢察官移送併辦。
    理  由
一、按本件被告丙○○所犯係死刑、無期徒刑、最輕本刑為3 年
    以上有期徒刑以外之罪，其於準備程序就前揭被訴事實為有
    罪之陳述，經受命法官告知簡式審判程序之旨，並聽取其與
    公訴人之意見後，本院認無不得或不宜改依簡式審判程序進
    行之處，爰依刑事訴訟法第273 條之1 第1 項、第284 條之
    1 ，裁定本件由受命法官獨任進行簡式審判程序，合先敘明
    。
二、訊據被告對於上開犯罪事實坦承不諱，且經證人即告訴人甲
    ○、乙○○於警詢中證述明確，復有告訴人甲○之自動提款
    機交易明細、告訴人乙○○之匯款單、華南商業銀行福和分
    行97年9 月10日華福和字第09700248號函所附被告之客戶基
    本資料建檔及存款往來明細表、萬泰商業銀行忠孝分行97年
    9 月15日忠孝字第09700205015 號函所附被告之存款業務往
    來申請書及ATM 交易查詢各1 份在卷可稽，足認被告之自白
    核與事實相符，應堪採為認定事實之證據。按金融帳戶為個
    人之理財工具，而政府開放金融業申請設立後，金融機構大
    量增加，一般民眾皆可以存入最低開戶金額之方式自由申請
    開設金融帳戶，並無任何特殊之限制，因此一般人申請存款
    帳戶極為容易而便利，且得同時在不同金融機構申請多數存
    款帳戶使用，故除非充作犯罪使用，並藉此躲避警方追緝，
    一般正常使用之存款帳戶，並無向他人租、借或購買帳戶存
    摺等物，而使用他人帳戶之必要，此為一般人日常生活所熟
    知之常識。何況，金融存款帳戶，攸關存戶個人財產權益，
    專屬性甚高，衡諸常理，若非與本人有密切關係，不可能提
    供個人帳戶供他人使用，縱有交付個人帳戶給他人使用之特
    殊情形，亦必會瞭解他人使用帳戶之目的始行提供，參以坊
    間報章雜誌及新聞媒體，對於不法詐騙集團經常收購他人存
    款帳戶，以隱匿渠等詐欺取財犯罪之不法行徑，並杜撰各種
    理由以簡訊、電話等方式通知被害人轉帳、匯款至指定帳戶
    ，規避檢警等執法人員之查緝，類此在社會上層出不窮之案
    件，亦迭經報導及再三批露，而被告乃心智健全之成年人，
    自能預見將金融機構之金融卡及密碼交付予不認識之他人，
    有可能遭他人利用為與財產有關之犯罪工具，竟仍出租予他
    人使用，足認被告確有幫助他人實施詐欺犯罪之不確定故意
    甚明。綜上所述，本案事證明確，被告犯行堪以認定，應予
    依法論科。
三、刑法上之幫助犯，係對於犯罪與正犯有共同之認識，而以幫
    助之意思，對於正犯資以助力，而未參與實施犯罪之行為者
    而言。如未參與實施犯罪構成要件之行為，且係出於幫助之
    意思提供助力，即屬幫助犯，而非共同正犯。本件被告將其
    所有之華南商業銀行福和分行、萬泰商業銀行忠孝分行之存
    摺、金融卡及密碼交付予詐欺集團之真實姓名年籍不詳自稱
    「小凱」之成年男子使用，雖使「小凱」及同夥不法份子得
    基於詐欺取財之犯意聯絡，向告訴人施以詐術，使其等陷於
    錯誤，將金錢轉帳、匯款至被告所提供之上開帳戶內，而使
    詐欺集團成員遂行詐欺取財之犯行，惟被告出租帳戶供人使
    用之行為，並不等同於向被害人施以欺罔之詐術行為，且亦
    無證據證明被告有參與詐欺取財犯行之構成要件行為，是揆
    諸前揭說明，核被告所為，係犯刑法第30條第1 項前段、第
    339 條第1 項之幫助詐欺取財罪。被告並未實際參與詐欺犯
    行，所犯情節較正犯輕微，爰依刑法第30條第2 項規定，減
    輕其刑。被告同時交付2 個金融帳戶存摺、金融卡及密碼供
    不法份子使用，係基於一個幫助犯罪之故意，同時觸犯數幫
    助詐欺取財罪，侵害不同告訴人之財產法益，為同種想像競
    合犯，應依刑法第55條規定，論以一幫助詐欺取財罪處斷。
    又移送併辦之被告犯行關於告訴人乙○○部分雖未據起訴，
    然被告既僅論以一個幫助詐欺取財罪，該部分事實即為起訴
    效力所及，另關於告訴人甲○部分與起訴之犯罪事實相同，
    係事實上同一案件，本院自得併予審理。爰審酌被告雖未實
    際參與詐欺取財犯行，但其出租帳戶供不法犯罪集團使用，
    不僅造成執法機關不易查緝犯罪行為人，嚴重危害社會治安
    ，助長社會犯罪風氣，更造成告訴人求償上之困難，實屬不
    該，惟念及告訴人所受損害尚非至鉅及被告之犯罪動機、目
    的、犯後坦承犯行，態度良好，及已與告訴人甲○達成和解
    等一切情狀，量處如主文所示之刑，並諭知易科罰金之折算
    標準，以資懲儆。
據上論斷，應依刑事訴訟法第273 條之1 第1 項、第284 條之1
、第299 條第1 項前段，刑法第339 條第1 項、第30條第1 項前
段、第2 項、第55條、第41條第1 項前段，刑法施行法第1 條之
1 ，判決如主文。
本案經檢察官盧姿如到庭執行職務。
中    華    民    國    99    年    3     月    31    日
                  刑事第十八庭  法  官  林芳華
以上正本證明與原本無異。
如不服本判決應於收受送達後10日內向本院提出上訴書狀，並應
敘述具體理由；其未敘述上訴理由者，應於上訴期間屆滿後20日
內向本院補提理由書（均須按他造當事人之人數附繕）「切勿逕
送上級法院」。
                                書記官  林鈴芬
中    華    民    國    99    年    3     月    31    日
附錄本案論罪科刑法條
刑法第339條
意圖為自己或第三人不法之所有，以詐術使人將本人或第三人之
物交付者，處5 年以下有期徒刑、拘役或科或併科1 千元以下罰
金。
以前項方法得財產上不法之利益或使第三人得之者，亦同。
前2 項之未遂犯罰之。

司法院資訊處製作；財團法人民間司法改革基金會備份。
